臺灣高等法院刑事判決　　　　　　　　　　　　　　九十三年度上易字第九四二號
　　上　訴　人　臺灣臺北地方法院檢察署檢察官
　　上　訴　人
　　即　被　告　甲○○
　　選任辯護人　廖克明律師
　　被　　　告　乙○○
　　選任辯護人　邱六郎律師
右上訴人因被告傷害案件，不服臺灣臺北地方法院九十三年度易字第七二號，中華民
國九十三年四月三十日第一審判決（起訴案號：臺灣臺北地方法院檢察署九十二年度
偵字第一七八二四號），提起上訴，本院判決如左：
    主  文
原判決撤銷。
甲○○、乙○○均無罪。
    理  由
一、公訴意旨略以：被告乙○○與甲○○兩人原係男女朋友，甲○○並自民國九十一
    年六月間起前往乙○○所經營而設於臺北市○○○路○段七十二號八樓之代書事
    務所上班，嗣因甲○○久未領得薪資，且乙○○自九十二年二月間起即有意疏遠
    甲○○，甲○○遂於九十二年四月十四日上午十時十五分許，前往臺北市○○○
    路○段七十二號八樓欲找乙○○理論，雙方並因而在八樓樓梯間發生口角，乙○
    ○欲搭電梯下樓，甲○○為阻止乙○○離去，即出手拉扯乙○○之衣領，乙○○
    乃以手推開甲○○之手，彼等本均應注意相互拉扯推擋將有導致他方受傷之虞，
    甲○○及乙○○竟均疏於注意，於拉扯之際，分別致乙○○胸口受有手指抓傷之
    傷害，甲○○則受有左手大拇指、食指、中指及左手腕多處皮下瘀青等傷害。因
    認其二人所為，均係犯刑法第二百八十四條第一項前段因過失傷害人罪等語。
二、訊據被告二人，均否認有何過失傷害犯行，均辯稱：是遭對方打，而為正當防衛
    等語，經查：
（一）被告乙○○於警訊時指稱：「．．之後我及朋友要坐電梯離開時，甲○○就坐
      電梯上八樓，就在這時候我們相遇，之後甲○○就衝向我，並用手拉我的衣服
      ，並在拉扯當中，我的右手小姆指受傷及胸前有血痕，．．」、「當時甲○○
      以手抓傷我的前胸口並拉扯破我所穿著之上衣。」等語（偵卷第十頁反面、第
      十一頁），復於偵查中指稱：「當天她把我事務所鑰匙換掉，我質問她為何如
      此做，雙方爭執拉扯，她拉我衣領，我用右手將她推開，．．。」等語（偵卷
      第二十七頁），核與證人蕭辰郎於警詢稱：甲○○自電梯外拉扯乙○○之衣服
      ，雙方互相拉扯等語（偵卷第三頁反面）、於原審結證稱：「我上去剛好到八
      樓，乙○○也正在八樓，要拿鑰匙開門但打不開，他打不開之後他就說我的鑰
      匙為何打不開，後來我們二人就去坐電梯下來，在八樓時我們要下電梯，甲○
      ○剛好也上來，我們進去電梯裡面，被告甲○○就出手抓住被告乙○○的胸部
      ，我沒有注意看到被告甲○○是用幾隻手拉，甲○○一直抓著乙○○的衣服。
      」等情相符（見原審卷第五十七頁反面），證人即警員張禮全證稱：我作乙○
      ○筆錄，他右手小拇指有受傷、胸口有類似抓痕，所以才叫他提驗傷單等語，
      復有被告受傷之照片一張附卷可資佐證（偵卷第十三頁），依照片所示，其確
      係於胸口受有一處抓傷之傷害。
（二）被告甲○○於偵查中指稱：「四月十四日我問他為何疏離我，剛剛發生口角，
      他看到我欲跑，我拉住他衣領，他用公事包打我的頭，拉扯之間導致我左手拇
      指、中指、食指受傷。」等語（偵卷第二十七頁），核與證人蕭辰郎於警詢稱
      ：雙方互相拉扯等語（偵卷第三頁反面）、於原審結證稱：「乙○○用手推甲
      ○○要把他推開。」等情大致相符（原審卷第五十八頁），復有馬偕紀念醫院
      於九十二年四月十四日所出具之診斷證明書載明甲○○受有左手大拇指、食指
      、中指多處皮下瘀青及左手腕皮下瘀青等傷害等情（附偵查卷第十二頁），足
      證告訴人甲○○所訴情節非虛，參以被告乙○○亦供承確有因甲○○拉住其衣
      領，故以右手推開甲○○之事實，足認被告二人相互間至少有拉扯之行為，並
      因而均受有傷害。
三、惟被告甲○○係指稱遭乙○○拿公事包毆打，被告乙○○則指遭甲○○抓傷胸口
    ，足認二人所指均係故意傷害，且其二人自警詢、偵查、原審均指稱是對方故意
    攻擊，並未提及有何過失情勢，詎檢察官竟以過失起訴，實與告訴意旨相左。再
    縱認被告二人僅係互相拉扯，惟衡諸成年人之拉扯力道、因糾紛而動手時之情緒
    反應等情，實不能期待通常人於此情境，尚會注意不讓對方受傷，蓋其相互較力
    、爭鬥之情勢，實與互毆相去不遠，衡諸斯時之激動情緒，對拉扯會產生傷害結
    果，縱非有意使其發生，亦是預見其發生而不違其本意。是被告二人指稱本件之
    傷害係出於故意為之，而非過失等語，堪予採信，且檢察官上訴意旨，同此認定
    。惟按法院諭知科刑或免刑之判決，得就起訴之犯罪事實，變更檢察官所引應適
    用之法條者，係指法院得在事實同一之範圍內，亦即不必變更起訴之犯罪事實，
    始得自由認定事實，適用法律（最高法院七十年台上字第二三四八號、六十九年
    台上字第一八○二號判例參照）。且刑法第二百七十七條第一項之傷害罪，係以
    不法侵害人之身體之故意，實施之傷害行為，致生被害人傷害之結果，此與刑法
    第二百八十四條第一項前段過失傷害罪，係處罰行為人疏於注意致發生被害人傷
    害之結果者，並非相同，要無事實同一之可言（最高法院五十三年臺非字第五○
    號判例、九十一年度台上字第二二八八號判決、九十二年台上字第二○○一號判
    決參照）。本案既係被告二人故意互相傷害，原審誤認係過失傷害，尚有未洽，
    而故意傷害與起訴事實之過失傷害，非同一事實，依上開最高法院判例、判決意
    旨，本院即無從變更起訴法條而為被告二人傷害之判決。是原審誤認被告二人為
    過失傷害，而檢察官就被告乙○○部分，同此指摘，被告甲○○上訴意旨，亦否
    認有何過失傷害犯行，均有理由，自應由本院撤銷原判決，並改諭知無罪之判決
    。至其二人傷害犯行，未據起訴，應由檢察官依法處理之。
據上論斷，應依刑事訴訟法第三百六十九條第一項前段、第三百六十四條、第三百零
一條第一項，判決如主文。
本案經檢察官鄭龍照到庭執行職務。
中　　　華　　　民　　　國　　九十三　　年　　　八　　　月　　　三　　　日
                              臺灣高等法院刑事第十庭
                                  審判長法  官　溫　耀　源
                                        法  官　吳　　  燦
                                        法  官　周　政　達
右正本證明與原本無異。
不得上訴。
                                        書記官  陳　菊　珍
中　　　華　　　民　　　國　　九十三　　年　　　八　　　月　　　三　　　日
